【裁判字號】    89,訴,1533
【裁判日期】    900419
【裁判案由】    懲治走私條例
【裁判全文】
臺灣高雄地方法院刑事判決                        八十九年度訴字第一五三三號
    公  訴  人  臺灣高雄地方法院檢察署檢察官
    被      告  乙○○
    被      告  甲○○
右列被告因違反懲治走私條例案件，經檢察官提起公訴（八十八年度偵字第二一八七
三號），本院判決如左：
    主  文
乙○○、甲○○共同連續運送私運管制物品進口逾公告數額之走私物品，各處有期徒
刑陸月，如易科罰金，均以參佰元折算壹日，均緩刑貳年。
    事  實
一、乙○○明知成分為ＣＦＣ－１２之冷媒為管制進口物品，而綽號「阿吉」（真實
    姓名、年籍均不詳）之成年男子向其兜售之ＣＦＣ－１２冷媒，係由他人私運進
    口逾公告數額即緝獲時完稅價格新台幣（下同）十萬元之匪偽物品，惟竟圖銷售
    該冷媒牟利，而自八十八年四、五月間，以月薪三萬元雇用甲○○，二人共同基
    於運送該等走私物品之概括犯意聯絡，先後於八十八年五月及七月間，在高雄市
    ○○路某加油站附近，以每公斤一百元之價格，向「阿吉」購買冷媒二次（總重
    量為六千七百五十九公斤），將之運送至所承租高雄縣仁武鄉○○○路七十七號
    之工廠，並由甲○○負責將購得之冷媒分裝於不同容量之鋼瓶，未及著手銷售便
    於同年八月三十日下午七時三十分許，在前址之工廠內，為警當場查獲正在分裝
    罐裝冷媒之甲○○，並扣得容量為一公噸之大型罐裝冷媒二支、容量為五百公斤
    之中型罐裝冷媒二支、容量為三十七至三十八公斤之小型罐裝冷媒一百零九支，
    總計共重六千七百五十九公斤，另查獲有分裝冷媒之分裝器，並於同日下午八時
    十五分許，在上址逮獲乙○○。
二、案經高雄縣警察局仁武分局報告台灣高雄地方法院檢察署檢察官偵查起訴。
    理  由
一、訊據被告乙○○及甲○○固不否認其二人先後二次共同自高雄市○○路某加油站
    附近購得扣案之冷媒，並將之運送回仁武鄉○○○路七十七號之工廠內加以分裝
    之事實，惟矢口否認知悉該物為管制物品，然查：被告二人購買該等冷媒之交易
    方式，係由綽號「阿吉」之人於貨到時，主動以電話與乙○○聯繫，姚某開車與
    歐某攜現金至漁港路附近與之交易，採一手交錢一手交貨之模式，期間並無法主
    動與「阿吉」聯繫等情，業據被告二人供陳在卷，若非該冷媒係管制進口之物品
    ，何須以此悖於常情之交易模式行之？加以乙○○於警訊中自承「阿吉」曾告知
    該冷媒係大陸漁船走私進口，甲○○亦於警訊中坦承對於冷媒為管制進口物品一
    事知情，被告應係明知扣案之冷媒為管制進口之匪偽物品而仍運送之，渠等前開
    所辯顯為卸責之詞，並不足採。又扣案之冷媒，其成分為ＣＦＣ－１２，而ＣＦ
    Ｃ－１１及ＣＦＣ－１２為蒙特婁議定書列管化學品，自八十五年一月一日已停
    止生產及進口，僅於一定用途範圍內方得申請使用，業據行政院環保署八十七年
    二月六日（八七）環署字第六六一三號函載明，而扣案之冷媒經送關稅總局原產
    地認定委員會鑑定，結果認：「冷媒鋼瓶屬高壓氣體容器，受生產國有關單位定
    期檢驗，此批冷媒鋼瓶（噸裝鋼瓶、６５公斤鋼瓶）就外觀而言，並無安裝釋壓
    閥活熱溶塞（主要冷媒生產國及國內冷媒製造商之鋼瓶都有此設施），僅以普通
    螺帽代替之，故不符合壓力容器之標準，且與以往查獲走私大陸冷媒之鋼瓶構造
    大致相同，研判應為直接或轉口來自大陸地區」，有該委員會編號第九０００二
    四號九十年第五次會議審議表在卷足憑，是該物為匪偽物品無疑。再者，扣案冷
    媒經財政部高雄關稅局核定其完稅價格為二十六萬零六百九十五元，有該局八十
    九年十二月二十一日關緝字第八九０六一一七六號函在卷可稽，又以被告乙○○
    所述，扣案之冷媒是分二次購買，每次貨到時，「阿吉」便會通知其前去購買，
    是該價值二十六萬多元之冷媒其一次私運進口之完稅價格逾十萬元應堪認定。此
    外，並有搜索報告、檢查報告各一紙及現場相片八張可資為證，並經證人即到場
    查獲之警員朱家驄結證在卷，本件事證明確，被告二人之犯行均堪認定。
二、按刑法第二十五條所謂已著手於犯罪行為之實行，係指對於構成犯罪要件之行為
    ，已開始實行者而言，若於著手此項要件行為以前之準備行動，係屬預備行為，
    除法文有處罰預備犯之明文，應依法處罰外，不能遽以未遂犯罪論擬；又懲治走
    私條例第三條第一項銷售走私物品罪，條文既規定為銷售，即應指「推銷售賣」
    而言，自不宜予以擴張解釋為與販賣同義。苟未手銷售，即不能以銷售走私物
    品罪相繩。本件被告乙○○及甲○○雖基於營利之意圖，販入私運管制進口逾公
    告數額之冷媒，並將之運送至前址，然未及著手銷售即被查獲，核其所為係犯懲
    治走私條例第三條第一項之運送私運管制物品進口逾公告數額之走私物品罪，被
    告二人對於前開犯行具有犯意聯絡及行為分擔，為共同正犯。被告二人先後二次
    運送冷媒之行為，時間緊接，所犯罪名相同，顯係出於概括之犯意為之，為連續
    犯，應依刑法第五十六條之規定論以一罪，並加重其刑。爰審酌被告二人為圖一
    己私利竟罔顧國家環境保護政策對於冷媒之管制固有不是之處，然犯後並未掩飾
    犯行，態度尚非不佳，而扣案之冷媒為六千多公斤，以被告所稱每公斤一百二十
    元售出，其市場價值約為七十二萬，足見其等經營之規模不小等情，量處如主文
    所示之刑，並諭知易科罰金之折算標準，以示警懲。中華民國刑法第四十一條業
    經立法院於九十年一月四日修正，總統於同月十日公布，自該月十二日起施行，
    雖被告所犯之罪為最重本刑五年以下有期徒刑之罪，依其行為時即修正前刑法第
    四十一條之規定，所宣告之刑不得易科罰金，然因其行為後刑法第四十一條修正
    為：「犯最重本刑為五年以下有期徒刑以下之刑之罪，而受六月以下有期徒刑或
    拘役之宣告，因身體、教育、職業或家庭之關係，執行顯有困難者，得以一元以
    上三元以下折算一日，易科罰金。但確因不執行所宣告之刑，難收矯正之效，或
    難以維持法秩序者，不在此限。併合處罰之數罪，均有前項情形，其應執行之刑
    於六月者，亦同」，依刑法第二條第一項前段之規定，應適用修正後之刑法第四
    十一條，所宣告之刑得易科罰金，應予說明。末查，被告二人前均未曾受有期徒
    刑以上刑之宣告，有台灣高等法院被告全國前案紀錄表在卷足佐，其二人因一時
    失慮而罹刑章，經此偵、審程序，當知所警惕，且目前均有正當職業，有在職證
    明二紙足證，應無再犯之虞，所宣告之刑，以暫不執行為當，均予宣告緩刑二年
    ，以啟自新。
三、至公訴人雖以被告甲○○於警訊中坦承曾售出分裝之冷媒，認被告等另構成銷售
    私運管制物品之罪，然被告二人於本院審理中均堅決否認有銷售冷媒之行為，是
    被告甲○○之自白前後矛盾，已有瑕疵可指，即訊之證人朱家驄亦表示，查獲之
    時有特別注意有無帳冊及送貨單等物，但並未尋獲，是本件被告有無銷售之對象
    及銷售金額與數量均屬不明，自難單以被告甲○○先後不一之自白及被告乙○○
    於八十八年七月起便承租該工廠之事實，驟予推論被告早有將冷媒售出之行為，
    公訴人認被告之行為構成「銷售」私運管制進口物品罪顯屬誤會，惟該部分行為
    若構成犯罪，與被告二人所犯「運送」私運管制進口物品罪，具有牽連犯之裁判
    上一罪關係，故不另為無罪諭知，附此敘明。又公訴人雖未就被告二人於八十八
    年五月間之運送私運管制進口物品犯行提起公訴，然因該部分犯行與業經起訴有
    罪被告二人於八十八年七月間之「運送」私運管制進口物品犯行具有連續犯之裁
    判上一罪關係，為起訴效力所及，本院自得併予審究，亦併予說明之。
四、扣案之冷媒，業經高雄關稅局依照海關緝私條例第三十六條第二項為沒入之處分
    ，有該局八八移字第一三一八（2-1）號處分書足證，故不再宣告沒收，附此敘
    明。
據上論斷，應依刑事訴訟法第二百九十九條第一項前段、懲治走私條例第三條第一項
、第十一條，刑法第二條第一項前段、第二十八條、第五十六條、第四十一條第一項
，罰金罰鍰提高標準條例第二條，判決如主文。
中      華      民      國    九十      年      四      月     十九     日
                                  臺灣高雄地方法院刑事第二庭
               法  官  卓立婷
右正本證明與原本無異。
如不服本判決，應於判決送達後十日內，向本院提出上訴狀。
                                      書記官    陳家宏
中    華    民    國      九十      年      四      月      二十四      日


司法院資訊處製作；財團法人民間司法改革基金會備份。
